【裁判字號】    89,易,2
【裁判日期】    900216
【裁判案由】    侵占
【裁判全文】
臺灣新竹地方法院刑事判決                              八十九年度易字第二號
    公  訴  人  臺灣新竹地方法院檢察署檢察官
    被      告  戊○○
右列被告因侵占案件，經檢察官提起公訴 (八十八年度偵字第一一三九號)，本院判
決如左：
    主  文
戊○○無罪。
 理  由
一、公訴意旨如附件起訴書所載。
二、本件公訴人認被告涉有右揭犯罪，係以告訴人丙○○之指述，證人即房東乙○○
    、後手房客甲○○、證人郭賢證詞為論據。訊據被告戊○○堅詞否認有右揭情事
    ，辯稱：伊僅搬取右址租屋處一樓及二樓自己所有之物品，並未搬取丙○○之上
    開物品等語。
三、按犯罪事實，應依證據認定之，無證據不得推定其犯罪事實。又不能證明犯罪者
    ，應諭知無罪之判決，刑事訴訟法第一百五十四條、第三百零一條第一項分別定
    有明文。次按刑事訴訟法上所謂認定犯罪事實之證據，係指足以認定被告確有犯
    罪行為之積極證據而言，該項證據自須適合於被告犯罪事實之認定，始得採為斷
    罪資料。如未能發現相當證據，或證據不足以證明，自不能以推測或擬制之方法
    ，以為裁判之基礎。又刑事訴訟上證明之資料，無論其為直接或間接證據，均須
    達於通常一般之人均不致有所懷疑，而得確信其為真實之程度，始得據為有罪之
    認定，若其關於被告是否犯罪之證明未能達此程度，而有合理性懷疑之存在，致
    使無從形成有罪之確信，根據「罪證有疑，利於被告」之證據法則，即不得遽為
    不利被告之認定，此分別有最高法院二十九年上字第三一○五號、四十年臺上字
    第八六號、七十六年臺上字第四九八六號判例可資參照。
四、經查：證人甲○○於檢察官偵查中雖證稱：伊係接續戊○○承租新竹市○○路三
    一○號一、二樓房屋者，當時有一批家具房東置放於二樓房間內，該家具係由被
    告所搬走，一樓物品則係被告之朋友所搬走，當時伊所經營之電動玩具店尚未營
    業，正在裝璜，但不知道被告搬走何物，但確定二樓原有辦公家具及床，被告搬
    完後只剩下床還在等語（偵查卷第六十二頁反面），惟經被告與證人甲○○電話
    聯絡，證人甲○○於電話中陳稱，伊不知何謂ＯＡ辦公家具，係因被告曾至該處
    搬東西故認為告訴人所有上揭物品係被告所搬走等語，有錄音帶及錄音譯文在卷
    可憑，雖證人甲○○經本院數次傳訊、拘提均未到案，惟該錄音帶確確係甲○○
    與被告之通話聲之事實，並經本院當庭播放予甲○○之友人丁○○聽聞後，證人
    丁○○於本院審理時結證在卷，就上揭錄音內容及甲○○於檢察官偵查中所陳之
    內容相互以觀，證人甲○○確未親見告訴人所有之上開物品係被告所取走無訛，
    是其上開證詞顯係推測之詞，不得採為不利於被告之認定。況證人甲○○係接續
    被告承租上開乙○○所有之房屋者，且甲○○承租該房屋持有鑰匙後，告訴人所
    有之物品仍置放於該屋內，係房東乙○○要求甲○○將物品整理集中一處之事實
    ，並據證人甲○○及丁○○、乙○○證述在卷，是上開物品於當時事實上係由甲○○所佔有管領，告訴人之物品遺失甲○○亦難辭保管疏失之責，其顯係本案之
    利害關係人，其上開供述，亦難期公正無訛，且有上述瑕疵而難遽採。另證人乙○○、丁○○二人於檢察官偵查中及本院訊問時雖證述聽甲○○稱告訴人所有之
    物品係被告所搬走云云，其二人既未親見被告搬走告訴人之上揭物品，其等之證
    言顯為傳聞之言，難免有誤，且證人丁○○與利害關係人甲○○為朋友，證人乙○○係該屋房東亦係利害關係人，證詞難免偏頗，亦難採為被告犯罪之證據。況
    被告於該屋內之之其他物品（包括辦公家具等），均係於結束營業離去該處後，
    經房東乙○○數次央求並委由被告之父蔡明哲轉告後，被告始至該處搬走物品之
    事實，並據證人乙○○及蔡明哲證述在卷，顯見上開物品對於被告而言尚無何價
    值可言，被告亦無侵占上開物品之動機。
  綜上事證，本案尚未達於通常一般之人均不致有所懷疑，得確信其為真實之程度，
  而有合理性懷疑之存在，本院無從形成有罪之確信。此外，復查無其他積極證據足
  資認定被告涉有侵占罪嫌，既不能證明被告犯罪，根據「罪證有疑，利於被告」之
  證據法則，依法應為無罪之諭知。
據上論斷，應依刑事訴訟法第三百零一條第一項，判決如主文。
中      華      民      國    九十      年      二      月     十六     日
                              臺灣新竹地方法院刑事第一庭
                                  法  官  滕治平
右正本證明與原本無異。
如不服本判決，應於判決送達後十日內向本院提出上訴狀( 應附繕本 )，上訴於
臺灣高等法院。
                                  書記官  江靜玲
中      華      民      國    九十  年      二      月     十九     日


司法院資訊處製作；財團法人民間司法改革基金會備份。
